【裁判字號】    96,訴,2443
【裁判日期】    970229
【裁判案由】    商標異議
【裁判全文】
臺北高等行政法院判決
                                     96年度訴字第02443號
                              .
原      告  甲○○○○○○○○.
訴訟代理人  桂齊恆  律師（兼送達代收人）
複  代理人  謝智硯  律師
被      告  經濟部智慧財產局
代  表  人  王美花（局長）
訴訟代理人  丙○○兼送達代收.
參  加  人  法商‧克麗絲汀迪奧高巧股份有限公司
代  表  人  乙○○○○
訴訟代理人  許淑華  律師
            丁○○兼送達代收.
上列當事人間因商標異議事件，原告不服經濟部中華民國96年5
月10日經訴字第09606067330 號訴願決定，提起行政訴訟。本院
判決如下：
    主  文
原告之訴駁回。
訴訟費用由原告負擔。
    事  實
一、事實概要：
    緣原告於民國（下同）94年8 月19日以「Diaor 」商標（下
    稱系爭商標，如附圖1 ），指定使用於商標法施行細則第13
    條所定商品及服務分類表第9 類之眼鏡、眼鏡架、眼鏡鏡片
    、光學眼鏡等商品，向被告申請註冊，經被告審查，核准列
    為註冊第0000000 號商標（下稱系爭商標，詳見附圖一）。
    嗣參加人以該註冊商標有違商標法第23條第1 項第12、13、
    14款之規定，檢具附圖二所示商標（下稱據爭商標），對之
    提起異議。案經被告審查，以96年1 月5 日中台異字第9508
    07號商標異議審定書為系爭商標之註冊應予撤銷之處分。原
    告不服，提起訴願遭決定駁回，遂提起本件行政訴訟。
二、兩造聲明：
    (一)原告聲明求為判決：1.訴願決定及原處分均撤銷。
                        2.訴訟費用由被告負擔。
    (二)被告聲明求為判決：1.原告之訴駁回。
                        2.訴訟費用由原告負擔。
    (三)參加人聲明求為判決：1.原告之訴駁回。
                          2.訴訟費用由原告負擔。
三、兩造之爭點：
    (一)本案爭執點如下：系爭商標指定使用於商標法施行細則第
      13條所定商品及服務分類表第9 類的商品，是否該當於商
      標法第23條第1 項第13 款 之規定，應予撤銷？
    (二)原告主張之理由：
      1.查被告以「系爭商標外文『Diaor 』與據爭商標外文『
        DIOR』，予人印象其外觀、讀音均極為近似」為由，認
        原告商標有違商標法第23條第1 項第13款之規定，惟先
        不論其關於近似之認定已有值得斟酌之處，按商標法第
        23條第1 項第13款規定之適用，係以所相同或近似之他
        人商標已註冊或申請註冊於同一或類似商品或服務為要
        件，今觀系爭商標係指定使用於眼鏡及其組件等商品，
        而在同一或類似之商品中，並無參加人之「DIOR」商標
        獲准或申請註冊在前揭商品者，則被告逕以「DIOR」之
        如何與系爭商標相比對，率謂系爭商標之註冊有前揭條
        款之適用，已難謂妥適。至參加人於同一或類似之眼鏡
        等商品中所註冊者，乃第77413 號「Christian Dior」
        商標，其與原告系爭「Diaor 」商標整體構成之字母數
        差異明顯，顯不致使人發生混淆，而被告於原處分書中
        ，亦未認定此二註冊商標構成近似，然竟以一根本未獲
        註冊於同一或類似商品之「DIOR」商標，斷定系爭商標
        違反前述商標法第23條第1 項第13款之規定，實完全違
        反法條之構成要件，而原決定遞予維持，亦難謂與法無
        違，乃原處分、原決定均應予撤銷，祈鈞院先予鑒核。
      2.次查被告於本案中雖引「混淆誤認之虞」審查基準據為
        處分之理由，卻罔顧兩造商標整體圖樣之差異、兩造商
        標所指定之商品行銷管道不同、亦未詳細比較相關消費
        者對各商標熟悉之程度等，即未就各項參考因素為通盤
        之考量，逕以系爭商標與註冊第77413 號「Christian
        Dior」商標構成近似而有致混淆，已不足維繫。又原決
        定指出：依參加人所檢送之證據觀之，一般消費者大多
        以『Dior』或『CD』稱之等語，且逕以外文「Dior」與
        系爭商標作機械式之比對，主觀強認二商標構成近似，
        惟參加人之「DIOR」商標在我國並未獲准註冊於眼鏡及
        其組件商品者，已如前所述，如何能以之逕認系爭商標
        之註冊有違反商標法第23條第1 項第13款之規定？原處
        分及原決定之不值維持，再可見一斑。
      3.第按商標「相同或近似於他人同一或類似商品或服務之
        註冊商標或申請在先之商標，有致相關消費者混淆誤認
        之虞者」，不得註冊，固為商標法第23條第1 項第13款
        之規定，惟此條款之適用，應以商標之足致混淆誤認為
        核心要件，因此被告於審酌本案時，自當就「混淆誤認
        之虞」審查基準4 中所整理出之八項參考因素，依案情
        一一加以檢驗，尤其「若相關因素已然呈現於審查資料
        中，則應儘可能予以綜合斟酌，俾所為有無混淆誤認之
        虞之判斷，得更與市場交易之實際情形相契合」。茲即
        就商標「混淆誤認之虞」審查基準中，原處分漏未斟酌
        之參考因素加以考量，當已可判斷系爭商標並無致混淆
        誤認之虞，無前揭法條之適用：
        (1)有關「商標是否近似」：查系爭商標圖樣係由D 、i
          、a 、o 、r 共五個英文字母所構成，反觀據以異議
          之註冊第77413 號「Christian Dior」商標則由一長
          串印刷體外文「Christian Dior」組成，二商標圖樣
          一為單一外文，一為二個外文單字之組合，外觀長短
          已足使人輕易加以辨別，自無致生混淆誤認之虞，況
          據以異議商標圖樣上之一長串外文「Christian Dior
          」，除起首為大寫英文字母，其餘字體大小一致，如
          何能謂「Dior」為引人注意之主要部分？足見原處分
          之審查已有違誤。尤其系爭商標圖樣上之外文「Diao
          r 」乃原告自創之文字組合，並不具任何具體意義，
          反觀據以異議商標圖樣上之外文「Christian Dior」
          則為參加人創辦人之姓名，是以二商標圖樣上之外文
          字義、予人寓目印象截然不同，更難謂有致生混淆誤
          認之可言，二者構成近似之程度極低。此可證諸下列
          案例所揭示之意旨，益明本案二造商標圖樣並未構成
          近似，即( 附件一) ：
          改制前行政法院84年判字第1149號判決揭示：「系
            爭審定第626504號『KNOXLAND』商標圖樣如附圖一
            ，其外文KNOXLAND成一列書寫，且其中字母Ｏ經特
            別設計已呈圖案化，字母L 、N 亦分別有附加黑點
            之設計，而據以異議之註冊第106180號『LAND and
            Design』商標圖樣則為虛線長方形外框內置略經設
            計之外文LAND，二者除整體圖樣之構成顯然有別外
            ，其外文讀音亦有差異，異時異地隔離觀察，難謂
            有引起混同誤認之虞，非屬近似之商標」。
          改制前行政法院78年度判字第2390號判決揭示：「
            本件系爭審定第413173號『FINEDOR 』商標圖樣之
            外文FINEDOR ，係由書寫形體一致之七個字母成一
            字，尚難認其外文之主要部分在於DOR ，且系爭商
            標圖樣FINDOR與據以異議之註冊第363777號『DOR
            』商標圖樣之外文DOR ，字母數相差懸殊，異時異
            地隔離觀察或連貫唱呼，尚難謂有使人發生混同誤
            認之虞，非屬近似之商標」。
        (2)有關「相關消費者對各商標熟悉之程度」：查據以異
          議之「Christian Dior」、「Dior」商標固已使用於
          參加人所製作之服裝上，且產品範圍已擴大至鞋子、
          皮包、眼鏡、首飾等商品，然觀諸參加人於異議時所
          檢送附件二之自奇摩!YAHOO網站下載之資料及附件五
          據爭商標商品之報導可知，一般消費者所熟知之參加
          人品牌實為「CD」，又原決定明確指出「依關係人所
          檢送之證據觀之，一般消費者大多以『Dior』或『CD
          』稱之」，則消費者依其經驗應不致將截然不同之「
          Diaor 」誤以為「CD」，於購買時自無發生誤認誤購
          之可能，況實際上並無混淆或誤認情事之發生，參加
          人或被告亦未對此加以舉證，則再度證明系爭商標並
          未違於商標法之規定。
        (3)有關「其他混淆誤認之因素」：審查基準5.8 明示：
          「在某些特殊情形也可能存在一些影響混淆誤認判斷
          之因素，…如透過直銷、電子購物、郵購等行銷管道
          者，則其與一般行銷管道行銷者，是否會發生混淆誤
          認則尚有斟酌之餘地。又如雖均屬餐飲服務，有可能
          係以大飯店的形式提供，也有可能以路邊攤的形式提
          供，二者未必即會引起混淆誤認。因此，在個案上若
          存在有這些其他相關因素，亦應一併予以考量」，經
          查原告於西元1999年首創配眼鏡24小時全年無休之高
          效率服務，前所未有之經營形態，經媒體宣傳及實際
          執行，已為消費者所熟知。又系爭商標商品主要透過
          原告在全省經營之二百多家「上光隱形眼鏡城」販售
          予消費者( 證物參照) ，而參考本案參加人檢送之使
          用資料，可知據以異議商標商品主要透過百貨公司專
          櫃及專賣店販售，則系爭商標與據以異議商標固均指
          定使用於眼鏡、鏡片等商品，然行銷管道不同，一者
          透過原告開設之門市、一者透過百貨公司專櫃及專賣
          店，消費者於購買商品時已知其來源不同，二者更無
          致生混淆誤認之可能，原處分及原決定自有撤銷重新
          審酌之必要。
      4.綜上論陳，商標法第23條第1 項第13款規定之適用，以
        商標有致相關消費者「混淆誤認之虞」為要件，而以「
        混淆誤認之虞」審查基準中所臚列與本案相關之參考因
        素檢驗，系爭商標實無致生混淆誤認之虞，即：系爭「
        Diaor 」商標與據以異議之「Christian Dior」商標相
        較，一為單一外文，一為二個外文單字之組合，外觀長
        短已足使人輕易加以辨別，且整體觀念及予人印象均顯
        然有別，近似程度極低；尤其二造商標商品之行銷管道
        截然不同，一者透過原告開設之門市、一者透過百貨公
        司專櫃及專賣店，更無致生混淆誤認之可能；遑論一般
        消費者所熟知之關係人品牌實為「CD」，則相關消費者
        依其經驗，更不致將截然不同之「Diaor 」與之聯想、
        誤認，於購買時自無發生誤購之可能。綜觀上述，系爭
        商標確已通過「混淆誤認之虞」審查基準之檢驗，並未
        該當前揭條款之要件，然被告及原決定機關竟率斷系爭
        商標之註冊有違商標法之規定，殊不值維繫。理合狀請
        鈞院鑒核，賜判決如訴之聲明，以維權益，實為感禱。
    (三)被告主張之理由：
      1.按商標法第23條第1 項第13款本文規定：商標「相同或
        近似於他人同一或類似商品或服務之註冊商標或申請在
        先之商標，有致相關消費者混淆誤認之虞者」，不得註
        冊。所謂有致消費者混淆誤認之虞，係指商標給予消費
        者的印象，可能致使消費者混淆而誤認商品\ 服務之來
        源，包括誤認來自不同來源的商品\ 服務以為來自同一
        來源，或者誤認二商標之使用人間存在關係企業、授權
        關係、加盟關係或其他類似關係。而判斷是否有混淆誤
        認之虞，被告公告之「混淆誤認之虞」審查基準，列有
        各項相關參考因素。其中商標近似及商品類似二項要素
        ，依前揭法條規定為必須具備之要件。其他參酌要素則
        視個案中是否存在而為斟酌。
      2.本案存在之相關因素之審酌：
        (1)商標是否近似暨其近似之程度：商標近似係指二商標
          予人之整體印象有其相近之處，若其標示在相同或類
          似的商品\ 服務上時，以具有普通知識經驗之消費者
          ，於購買時施以普通之注意，可能會有所混淆而誤認
          二商品\ 服務來自同一來源或誤認不同來源之間有所
          關聯（前揭審查基準5.2.1 參照）。商標近似之判斷
          得就二商標外觀、觀念及讀音為觀察。查本件系爭註
          冊第0000000 號「Diaor 」商標圖樣，係由單純外文
          「Diaor 」組成，關係人據以異議之註冊第77413 號
          「CHRISTIAN DIOR」商標圖樣，則由外文「CHRISTIA
          N 」與「DIOR」結合而成，且「DIOR」為引人注意之
          主要部分之ㄧ，二者相較，系爭商標外文「Diaor 」
          與據爭商標外文「DIOR」，予人印象其外觀、讀音均
          極為近似，以具有普通知識經驗之相關消費者，於購
          買時施以普通所用之注意，可能會有所混淆而誤認二
          者來自同一來源或雖不相同但有關聯之來源，應屬構
          成近似之商標。
        (2)商品是否類似暨其類似之程度：商品類似係指二個不
          同的商品，在功能、材料、產製者或其他因素上具有
          共同或關聯之處，如果標上相同或近似的商標，依一
          般社會通念及市場交易情形，易使商品消費者誤認其
          為來自相同或雖不相同但有關聯之來源，則此二個商
          品間即存在類似的關係（前揭審查基準5.3. 1參照）
          。本件系爭商標與據爭商標相較，二者皆指定使用於
          眼鏡、太陽眼鏡等同一或類似商品，如標示相同或近
          似的商標，依一般社會通念及市場交易情形，易使相
          關商品消費者誤認其為來自相同或雖不相同但有關聯
          之來源，則兩造商標所指定使用之商品間存在極高之
          類似關係。
        (3)相關消費者對商標之熟悉程度：相關消費者對商標之
          熟悉程度，繫於該商標使用之廣泛程度，原則上應由
          主張者提出相關使用事證證明之，如相關消費者對衝
          突之二商標僅熟悉其中之一，則就該較為被熟悉之商
          標，應給予較大之保護（前揭審查基準5.6 參照）。
          查本件參加人Christian Dior Couture係Christian
          Dior先生於西元1947年在法國巴黎成立之服裝公司，
          參加人以己名「Christian Di or 」或「Dior」作為
          商標使用於服裝上，嗣因應時裝界之需求，其將生產
          商品範圍擴至鞋子、皮包、眼鏡、鐘錶等服裝配件及
          化妝品、香水等商品上行銷全球。又參加人每年於全
          球舉辦服裝秀、廣告行銷活動，使據爭商標商品廣受
          各界名流及消費者喜愛，為宴會或大型活動中不可缺
          少之品牌。是綜合考量據爭「Christian Dior」、「
          Dior」商標長期之使用、銷售區域與據點非常廣泛，
          且持續之宣傳與廣告等因素，應足以證明據爭「Chri
          stian Dior」、「Dior」商標於服裝、皮包、眼鏡等
          商品，已因長期、廣泛及密集之使用，而使得該商標
          所表彰之品質與信譽，於系爭商標94年8 月19日申請
          註冊之前，已廣為相關業者或消費者所知悉，凡此有
          參加人檢附之關係人及據爭商標歷史介紹、商品型錄
          及商品照片影本、宣傳活動報導、部分大型演藝活動
          報導及據爭商標商品介紹報導等證據資料影本附卷可
          稽。然系爭商標之使用情形則因參加人並未提出相關
          事證而無法審認。是以，據爭商標較諸系爭商標而言
          ，係消費者較熟悉之商標一節足堪認定。
      3.綜上所述，本件衡酌二造商標之近似程度，指定使用之
        商品具高度類似性及相關消費者對商標之熟悉程度等因
        素加以判斷，本件系爭商標之註冊，有使相關公眾誤以
        為系爭商標所註冊之商品係由參加人所提供，或誤認二
        商標之使用人間存在關係企業、授權關係、加盟關係或
        其他類似關係，而使相關公眾對其所表彰之商品來源或
        產製主體發生混淆誤認之虞，故應有前揭商標法第23
        條第1 項第13款規定之適用。又本件商標既應依上開規
        定撤銷其註冊，則是否尚有商標法第23條第1 項第12、
        14款規定之情事，即毋庸論究，併予敘明。
      4.綜上論述，被告原處分洵無違誤，敬請駁回原告之訴。
    (四)參加人主張之理由：
      1.按商標「相同或近似於他人同一或類似商品或服務之註
        冊商標或申請在先之商標，有致相關消費者混淆誤認之
        虞者」不得註冊，為商標法第23條第1 項第13款所明定
        。判斷本款「有致相關消費者混淆誤認之虞者」，首先
        必須考量商標是否近似及商品或服務是否類似。而商標
        近似之意義係指二商標予人之整體印象有其相近之處，
        若其標示在相同或類似的商品/ 服務上時，具有普通知
        識經驗之消費者，於購買時施以普通之注意，可能會有
        所混淆而誤認二商品/ 服務來自同一來源或誤認不同來
        源之間有所關聯（「混淆誤認之虞審查基準」5.2.1 參
        照）。商標給予商品/ 服務之消費者的印象，可以就商
        標整體的外觀、觀念或讀音等來觀察，因此判斷商標近
        似，亦得就此三者來觀察是否已達到可能混淆的近似程
        度（前揭審查基準5.2.5 參照）。
      2.就商標圖樣文字而言，本件系爭商標「Diaor 」與據爭
        「Dior」商標相較，系爭商標僅中間多一個不明顯的英
        文字母「a 」，餘皆與據爭商標相同，二商標讀音也類
        似，當消費者乍見此二商標或於交易場合連貫唱呼之際
        ，極易使相關消費者誤認二者為相同或出自同源之系列
        商標，進而有誤購之虞。系爭商標與據爭商標於外觀及
        讀音上皆近似，故系爭商標與據爭商標應屬近似商標。
      3.次就兩造商標商品或服務是否近似而言：按商品與服務
        間亦存在有類似的情形，例如服務之目的若在提供特定
        商品之銷售、裝置或修繕等，則該服務與該特定商品間
        即存在有類似之關係（前揭審查基準5.3.11參照）。原
        告以據爭「Dior」商標並未註冊使用於眼鏡類商品為由
        ，主張系爭商標並無商標法第23條第1 項第13款之適用
        。惟查，據爭「Dior」商標雖尚未註冊使用於眼鏡類商
        品，然參加人前身－克莉絲汀安多兒有限公司（Christ
        ian Dior S.A. ）早於71年便已將據爭「Dior」商標註
        冊使用於「家庭用亞麻製品、眼鏡、筆類、煙具、打火
        機進出口、經銷及報價」等服務上，該註冊第8077號服
        務標章並於86年移轉予參加人（參證1 ）。據爭商標指
        定使用之「眼鏡進出口、經銷服務」與系爭商標指定使
        用之「眼鏡、眼鏡框、眼鏡架、太陽眼鏡、隱形眼鏡、
        眼鏡鏡片、眼鏡止滑墊片」等商品，依前揭審查基準所
        示，自應屬類似商品或服務。系爭商標與據爭商標外觀
        及讀音皆近似，商品或服務復具類似關係，極有可能致
        消費者混淆誤認二者為相同或出自同源之系列商標，自
        應有商標法第23條第1 項第13款之適用。
      4.又，系爭商標商品與據爭註冊第77413 號「Christian
        Dior」商標之指定商品相同（參證2 ），且其與據爭「
        Christian Dior」商標之主要部分「Dior」相較亦僅中
        間多一字母「a 」，兩商標亦應屬近似商標，並極有致
        消費者混淆誤認二者為系出同源之虞，系爭商標之註冊
        自應予以撤銷。
      5.次按商標「相同或近似於他人著名商標或標章，有致相
        關公眾混淆誤認之虞，或有減損著名商標或標章之識別
        性或信譽之虞者」不得註冊，為現行商標法第23條第1
        項第12款本文所明定。所謂「著名」，係指有客觀證據
        足以認定為國內相關事業或消費者普遍認知者。
      6.本件參加人Christian Dior  Couture 係Christian
        Dior先生於西元061947年在法國巴黎成立之服裝公司（
        參證3 及參加人網頁http://www.dior.com/pcd/Intern
        ational/JSP/Home/prehome.F lash.jsp ），參加人以
        己名「Christian Dior」或「Dior」為商標使用於所製
        作之服裝上，嗣又因應時裝界之需求，將所生產之商品
        範圍擴大至鞋子、皮包、首飾、眼鏡鐘錶等服飾配件及
        化妝品、香水等商品上行銷全球（參證4 ），至今已有
        數十年。參加人每年於全球舉辦服裝秀、廣告行銷活動
        無數（參證5 ），據爭商標所指定使用產品並廣受全球
        名流及各界消費者喜愛，為宴會或大型活動中不可或缺
        之品牌（參證6 ），僅以貴國而言，據爭商標商品中之
        服裝、服飾配件、珠寶首飾等，於貴國北、中、南三大
        都市均設有專櫃販售（參證7 ），化妝品及香水等商品
        專櫃更是遍及貴國各大百貨公司及化妝品專賣店，據爭
        商標為著名商標之事實無庸置疑。因據爭商標為著名商
        標且參加人數十年來多角化經營，早已馳名全球，家喻
        戶曉，今原告以極為相似之商標申請註冊，並指定使用
        於與據爭商標近似之商品，極易使一般消費者對系爭商
        標所表彰之商品之性質、來源或製造者產生混淆誤認而
        購買之虞，原告抄襲、利用參加人著名「Dior」商標，
        搭便車以達不勞而獲之牟利意圖顯然，系爭商標之註冊
        顯有致公眾混淆誤認或減損著名商標之識別性或信譽之
        虞，應有商標法第23條第1 項第12款規定之適用而不應
        准予註冊。
      7.再按商標「相同或近似於他人先使用於同一或類似商品
        或服務之商標，而申請人因與該他人間具有契約、地緣
        、業務往來或其他關係，知悉他人商標存在者」不得註
        冊，為現行商標法第23條第1 項第14款所明定。查，據
        爭「Dior」商標早於55年起便經參加人之前身陸續註冊
        使用於眼鏡進出口、經銷服務及參加人其他商品例如衣
        服、鐘錶及其組件、皮箱上（參證1 及8 ），其於貴國
        使用於眼鏡商品亦有十數年之久。且該眼鏡類除於專櫃
        或參加人之專賣店銷售外，亦遍及貴國各眼鏡專賣店，
        與系爭商標商品銷售管道完全相同，原告所稱「消費者
        於購買商品時已知其來源不同」之主張，顯與事實不符
        ，要無可採。從而，原告顯早已知悉據爭「Dior」商標
        存在，而申註與參加人已使用相當長時間並具相當知名
        度，但漏未直接註冊於「眼鏡」商品之本件據爭「Dior
        」商標近似之「Diaor 」商標，其搶註行為實已違反商
        標法第23條第1 項第14款之規定，而不應准予註冊。
      8.綜上所述，原告審定第0000000 號「Diaor 」商標與參
        加人之商標顯然構成近似，實已違反商標法第23條第1
        項第12、13及14 款 之規定，其原核准之審定應予撤銷
        ，被告所為處分並無違法不當。
      9.為此謹請鈞院鑒核，賜予維持被告經濟部智慧財產局原
        處分而為駁回原告之訴之判決，以符法制並維參加人之
        權益，至感德便。
    理  由
一、按「相同或近似於他人同一或類似商品或服務之註冊商標或
    申請在先之商標，有致相關消費者混淆誤認之虞者」，不得
    註冊，為商標法第23條第1 項第13款所明定。又商標之近似
    ，應本客觀事實，依異時異地隔離觀察及通體觀察為標準，
    以具有普通知識經驗之消費者，於購買時施以普通所用之注
    意判斷之。而類似商品或服務，應依一般社會通念及市場交
    易情形，並參酌該商品／服務之原材料、用途／性質、功能
    ／內容、產製者／提供者、行銷管道及場所或買受人／對象
    等各種相關因素判斷之。所謂「有致相關消費者混淆誤認之
    虞」者，係指兩商標因相同或構成近似，致使消費者誤認為
    同一商標，或雖不致誤認二商標為同一商標，但極有可能誤
    認二商標之商品／服務為同一來源之系列商品／服務，或誤
    認二商禁之使用人間存在關係企業、授權關係、加盟關係或
    其他類似關係而言。而判斷有無混淆之虞，則應參酌商標識
    別性之強弱、商標之近似及商品／服務類似等相關因素之強
    弱程度、相互影響關係及各因素等綜合認定是否已達有致相
    關消費者產生混淆誤認之虞。
二、查系爭商標圖樣，係由單純外文「Diaor 」組成，而據爭商
    標圖樣則係由外文「CHRISTIAN 」與「DIOR」結合而成，且
    「DIOR」為引人注意之主要部分之ㄧ，二者相較，系爭商標
    僅中間多一個不明顯的英文字母「a 」，餘皆與據爭商標相
    同，且系爭商標外文「Diaor 」與據爭商標外文「DIOR」，
    均有相同排列之字母「Diaor 」與「D I O R 」，而「ior
    」係「I O R 」之小寫字母，系爭商標整體文字讀音於連貫
    唱呼之際，與據爭商標亦甚為相近，予人印象其外觀、讀音
    均極為近似，以具有普通知識經驗之相關消費者，於購買時
    施以普通所用之注意，可能會有所混淆而誤認二者來自同一
    來源或雖不相同但有關聯之來源，應屬構成近似之商標。原
    告主張二商標一為單一外文，一為二個外文單字之組合，系
    爭商標「Diaor 」乃原告自創，二者整體構成之字母數差異
    明顯，不致使人發生混淆云云，洵不足採。至原告所提改制
    前行政法院84年判字第1149號判決與78年判字第2390號判決
    意旨，核與本件系爭態樣不同，依商標審查個案拘束之原則
    ，難執為比附援引之論據。
三、按商品與服務間亦存在有類似的情形，例如服務之目的若在
    提供特定商品之銷售、裝置或修繕等，則該服務與該特定商
    品間即存在有類似之關係。原告以據爭「Dior」商標並未註
    冊使用於眼鏡類商品為由，主張系爭商標並無商標法第23條
    第1 項第13款之適用。但查，據爭「Dior」商標雖尚未註冊
    使用於眼鏡類商品，然參加人前身－克莉絲汀安多兒有限公
    司（Christian DiorS.A.）早於71年便已將據爭「Dior」商
    標註冊使用於「家庭用亞麻製品、眼鏡、筆類、煙具、打火
    機進出口、經銷及報價」等服務上，該註冊第8077號服務標
    章並於86年移轉予參加人（見本院卷第78頁）。據爭商標指
    定使用之「眼鏡進出口、經銷服務」與系爭商標指定使用之
    「眼鏡、眼鏡框、眼鏡架、太陽眼鏡、隱形眼鏡、眼鏡鏡片
    、眼鏡止滑墊片」等商品，依前揭審查基準所示，自應屬類
    似商品或服務。系爭商標與據爭商標外觀及讀音皆近似，商
    品或服務復具類似關係，依一般社會通念及市場交易情形，
    易使相關商品消費者誤認其為來自相同或雖不相同但有關聯
    之來源，則兩造商標所指定使用之商品間存在極高之類似關
    係，極有可能致消費者混淆誤認二者為相同或出自同源之系
    列商標，洵堪認定。
四、再查參加人Christian Dior Couture係ChristianDior 先生
    於西元1947年在法國巴黎成立之服裝公司，參加人以己名「
    Christian Dior」或「Dior」作為商標使用於服裝上，嗣因
    應時裝界之需求，其將生產商品範圍擴至鞋子、皮包、眼鏡
    、鐘錶等服裝配件及化妝品、香水等商品上行銷全球。又參
    加人每年於全球舉辦服裝秀、廣告行銷活動，使據爭商標商
    品廣受各界名流及消費者喜愛，為宴會或大型活動中不可缺
    少之品牌。是綜合考量據爭「Christian Dior」、「Dior」
    商標長期之使用、銷售區域與據點非常廣泛，且持續之宣傳
    與廣告等因素，應足以證明據爭「Chri stian Dior 」、「
    Dior」商標於服裝、皮包、眼鏡等商品，已因長期、廣泛及
    密集之使用，而使得該商標所表彰之品質與信譽，於系爭商
    標94年8 月19日申請註冊之前，已廣為相關業者或消費者所
    知悉，凡此有參加人檢附之關係人及據爭商標歷史介紹、商
    品型錄及商品照片影本、宣傳活動報導、部分大型演藝活動
    報導及據爭商標商品介紹報導等證據資料影本附卷可稽。系
    爭商標之使用情形雖據原告主張其於1999年首創配眼鏡24小
    時全年無休之高效率服務，前所未有之經營形態透過全省經
    營之二百多家「上光隱形眼鏡城」販售，經媒體宣傳及實際
    執行，已為消費者所熟知云云，並提出連銷店資料，但查該
    項資料（見本院卷第16頁至27頁）未有與系爭商標有何結合
    之證據能力，足見據爭商標較諸系爭商標，係消費者較熟悉
    之商標，足堪認定。
五、末查衡酌二造商標之近似程度，指定使用之商品具高度類似
    性及相關消費者對商標之熟悉程度等因素加以判斷，本件系
    爭商標之註冊，有使相關公眾誤以為系爭商標所註冊之商品
    係由參加人所提供，或誤認二商標之使用人間存在關係企業
    、授權關係、加盟關係或其他類似關係，而使相關公眾對其
    所表彰之商品來源或產製主體發生混淆誤認之虞，自有首揭
    法條規定之適用。原告主張一般消費者所熟知之參加人品牌
    為「CD」，購買時無發生誤認誤購之可能云云，亦非可採。
六、綜合上述，原告起訴論旨均不足採，系爭商標近似於據爭商
    標，且使用於類似商品，有致相關消費者混淆誤認之虞，已
    臻明確，從而，被告以系爭商標有違註冊時商標法第23條第
    1 項第13款之規定，而為系爭商標之註冊應予撤銷之處分，
    於法核無不合。訴願決定予以維持，亦無違誤。原告主張前
    詞及以一己之主觀之見解，訴請撤銷訴願決定及原處分，為
    無理由，應予駁回。又系爭商標既因與據爭商標近似且指定
    使用於同一或類似之商品，有致相關消費者混淆誤認之虞，
    而有不得准予註冊之事由，則是否尚有商標法第23條第1 項
    第12、14款規定之情事，因未經被告於審定書論列，且不影
    響判斷結果，爰不另予論述，併此敘明。
七、據上論結，本件原告之訴為無理由，爰依行政訴訟法第98條
    第1項前段，判決如主文。
中    華    民    國    97    年    2     月    29    日
         臺北高等行政法院第六庭審判長法  官  林  文  舟
                                     法  官  陳  鴻  斌
                                     法  官  闕  銘  富
上為正本係照原本作成。
如不服本判決，應於送達後20日內，向本院提出上訴狀並表明上
訴理由，如於本判決宣示後送達前提起上訴者，應於判決送達後
20日內補提上訴理由書（須按他造人數附繕本）。
中    華    民    國    97    年    3     月    4     日
                                     書記官  孫  筱  晴


司法院資訊處製作；財團法人民間司法改革基金會備份。
